【裁判字號】    97,上訴,717
【裁判日期】    970602
【裁判案由】    違反毒品危害防制條例
【裁判全文】
臺灣高等法院高雄分院刑事判決         97年度上訴字第717號
上  訴  人
即  被  告  甲○○
上列上訴人因違反毒品危害防制條例案件，不服臺灣高雄地方法
院97年度訴字第262 號中華民國97年2 月29日第一審判決（起訴
案號：臺灣高雄地方法院檢察署96年度毒偵字第10650 號、第10
653 號），提起上訴，本院判決如下：
    主  文
上訴駁回。
    事  實
一、甲○○於民國92年間因施用毒品案件，經臺灣高雄地方法院
    裁定送觀察、勒戒，認有繼續施用毒品傾向，復經裁定送強
    制戒治，於93年7 月9 日停止戒治出所，已於93年12月16日
    期滿未經撤銷視為戒治完畢；復於94年間因詐欺案件，經同
    法院判處有期徒刑3 月確定，已於95年8 月1 日易科罰金執
    行完畢。明知海洛因業經公告列為毒品危害防制條例第2 條
    第2 項之第一級毒品，不得非法持有、施用，猶不知戒絕悔
    改，竟於強制戒治執行完畢釋放後5 年內，復基於施用海洛
    因之犯意，於96年10月17日20時10分許回溯24小時內之某時
    （不含公權力拘束期間）、96年10月30日18時10分許回溯24
    小時內之某時（不含公權力拘束期間），在高雄縣大樹鄉○
    ○村○○路298 之14號住處，以摻入香菸方式，各施用海洛
    因1 次。嗣為警於96年10月17日20時10分依毒品列管人口通
    知驗尿、96年10月30日16時40分持搜索票至上址搜索其弟王
    永虎時一併查獲，並經採尿送驗結果呈嗎啡陽性反應，而悉
    上情。
二、案經高雄縣政府警察局仁武分局報告臺灣高雄地方法院檢察
    署檢察官偵查起訴。
    理  由
一、查上訴人即被告甲○○（下稱被告）所犯係死刑、無期徒刑
    、最輕本刑為3 年以上有期徒刑以外之罪，其就被訴事實為
    有罪之陳述，經本院告知簡式審判程序之旨，並聽取公訴人
    及被告之意見後，經合議庭評議後，裁定進行簡式審判程序
    。又本件卷內之人證、物證、書證等證據，依同法第273 條
    之2 規定，不受第159 條第1 項關於傳聞法則規定之限制，
    依法均有證據能力，合先敘明。
二、本件施用海洛因之犯罪事實，業據被告於本院審理時供認不
    諱，且被告於查獲後所採集之尿液，經送檢驗結果，均呈嗎
    啡陽性反應，有臺灣檢驗科技股份有限公司96年11月8 日、
    96年11月15日濫用藥物尿液檢驗報告及尿液採證檢驗對照表
    在卷可稽，是被告之自白，應與事實相符，堪認其確有施用
    海洛因之犯行。查被告於92年間因施用毒品案件，經臺灣高
    雄地方法院裁定送觀察、勒戒，認有繼續施用毒品傾向，復
    經裁定送強制戒治，於93年7 月9 日停止戒治出所，已於93
    年12月16日期滿未經撤銷視為戒治完畢；有臺灣高等法院被
    告前案紀錄表在卷可稽，足認被告確於強制戒治執行完畢後
    ，5 年內再犯毒品危害防制條例第10條第1 項施用第一級毒
    品罪，罪證明確，犯行洵堪認定。
三、按海洛因為毒品危害防制條例第2 條第2 項第1 款所明定之
    第一級毒品，核被告施用海洛因之行為，係犯同條例第10條
    第1 項之施用第一級毒品罪。被告持有海洛因後進而施用，
    其持有之低度行為，應為施用之高度行為吸收，不另論罪。
    按刑法於95年7 月1 日修正施行，關於刑法第56條連續犯規
    定修正理由之說明，謂「對繼續犯同一罪名之罪者，均適用
    連續犯之規定論處，不無鼓勵犯罪之嫌，亦使國家刑罰權之
    行使發生不合理之現象」、「基於連續犯原為數罪之本質及
    刑罰公平原則之考量，爰刪除有關連續犯之規定」等語，即
    係將本應各自獨立評價之數罪，回歸本來就應賦予複數法律
    效果之原貌。因此，就刑法修正施行後多次施用毒品之犯行
    ，採一罪一罰，始符合立法本旨。則刑法修正施行前連續施
    用毒品部分，應依刑法第2 條第1 項之規定，適用修正前連
    續犯之規定論以一罪；刑法修正施行後之多次施用犯行，除
    符合接續犯之要件外，則應一罪一罰，再就刑法修正施行後
    之數罪，與修正前依連續犯規定所論之一罪，數罪併罰，合
    併定其應執行之刑。又事實審法院於定應執行之刑時，應視
    各案情節之輕重「合併減輕」而為妥適之裁量，不致發生刑
    罰過重之不合理現象。至所謂集合犯係指立法者所制定之犯
    罪構成要件中，本即預定有數個同種類行為而反覆實行之犯
    罪而言。故是否集合犯之判斷，客觀上，自應斟酌法律規範
    之本來意涵、實現該犯罪目的之必要手段、社會生活經驗中
    該犯罪必然反覆實行之常態及社會通念等；主觀上，則視其
    反覆實施之行為是否出於行為人之一個犯意，並秉持刑罰公
    平原則，加以判斷之。稽以行為人施用毒品之原因，不一而
    足，其多次施用毒品之行為，未必皆出於行為人之一個犯意
    決定；且觀諸毒品危害防制條例第10條施用毒品罪之構成要
    件文義衡之，實無從認定立法者本即預定該犯罪之本質，必
    有數個同種類行為而反覆實行之集合犯行，故施用毒品罪，
    應非集合犯之罪。行為人各次施用毒品之行為，均係為滿足
    各該次之毒癮，於滿足毒癮後，該次行為即已完成；是各次
    均為各自獨立之行為，各具獨立性，其前後次施用毒品行為
    間，自無密切不可分之關係，各自獨立構成同一施用毒品罪
    責，顯然不合接續犯之構成要件，此為最高法院所採之最新
    見解（最高法院96年度第9 次刑事庭會議記錄），即已認定
    刑法於95年7 月1 日修正施行後，關於施用毒品之行為，並
    無集合犯之適用，而應以被告施用毒品之次數，定其犯罪行
    為數。被告兩次施用海洛因之犯行，前後間隔時間為13日，
    顯係基於個別犯意所為，應予分論併罰。查被告於94年間因
    詐欺案件，經同法院判處有期徒刑3 月確定，已於95年8 月
    1 日易科罰金執行完畢，有臺灣高等法院被告前案紀錄表附
    卷可稽，其於5 年以內再兩次故意犯有期徒刑以上之施用第
    一級毒品罪，均應依刑法第47條第1 項規定，論以累犯並加
    重其刑。
四、原審依毒品危害防制條例第10條第1 項、刑法第11條前段、
    第47條第1 項、第51條第5 款之規定，並審酌被告前因施用
    毒品，經強制戒治執行完畢，仍未戒絕毒癮，復再施用，惟
    念僅戕害自身健康，尚未危害他人，犯後坦承，態度尚可等
    一切情狀，分別量處有期徒刑8 月、8 月，並定執行刑為有
    期徒刑1 年2 月。認事用法，核無不合，量刑亦屬妥適。被
    告上訴意旨，認為量刑過重，指摘原判決不當，為無理由，
    應予駁回。
據上論斷，應依刑事訴訟法第368 條，判決如主文。
本案經檢察官鄭銘謙到庭執行職務。
中    華    民    國    97    年    6     月    2     日
                  刑事第五庭    審判長法  官  曾永宗
                                      法  官  任森銓
                                      法  官  王伯文
以上正本證明與原本無異。
如不服本判決應於收受本判決後10日內向本院提出上訴書狀，其
未敘述上訴理由者，並得於提起上訴後10日內向本院補提理由書
狀（應附繕本）「切勿逕送上級法院」。
中    華    民    國    97    年    6     月    2     日
                                      書記官  黎  珍
附錄本判決論罪科刑法條：
毒品危害防制條例第10條第1 項：
施用第一級毒品者，處6 月以上5 年以下有期徒刑。


司法院資訊處製作；財團法人民間司法改革基金會備份。
